【裁判字號】    89,易,851
【裁判日期】    891214
【裁判案由】    妨害公務等
【裁判全文】
臺灣嘉義地方法院刑事判決                          八十九年度易字第八五一號
    公  訴  人  臺灣嘉義地方法院檢察署檢察官
    被      告  甲○○
    選任辯護人  高原茂
右列被告因妨害公務案件，經檢察官提起公訴（八十九年度偵字第四八八三號），本
院判決如左：
        主  文
甲○○於公務員依法執行職務時，當場侮辱，處有期徒刑參月；又損壞公務員職務上
掌管之物品，處有期徒刑壹年肆月；應執行有期徒刑壹年陸月，緩刑伍年。
        事  實
一、甲○○於民國八十九年八月十一日凌晨一時許，在嘉義縣太保市○○里○○路全
    德超市前，因與人發生爭吵，嘉義縣警察局水上分局南新派出所警員乙○○據報
    後前往現場處理，正依法執行公務之際，甲○○竟出口辱罵乙○○「幹你娘」等
    語，並持石塊將邱宗平所有車號為Ｃ３６６９９號自小客車砸毀（毀損部份未經
    告訴），乙○○乃將其帶回南新派出所處理，惟回到派出所內，甲○○竟又揮拳
    將當時置放在派出所內為警方職務上掌管之道路警示燈擊倒在地，致該警示燈下
    接電路板因撞擊破裂而損壞。
二、案經嘉義縣警察局水上分局報告台灣嘉義地方法院檢察署檢察官偵查起訴。
    理  由
一、訊據被告甲○○固坦承於前開時、地，確有出口辱罵三字經，並經警帶回派出所
    後因不慎撞倒警示燈，惟矢口否認有辱罵公務員及毀損警示燈之犯行，辯稱：（
    一）被告雖確有出言三字經，然並非針對警員乙○○所言，且揮倒致毀損之警示
    燈，並非嚴重損壞，尚非致令不堪用，（二）被告於行為時已經酒醉達意識不清
    之狀態云云。惟查：（一）右揭被告對警員執行職務時當場對警員辱罵及被告在
    派出所內揮拳損壞警示燈等事實，業據證人即警員乙○○提出報告書附於警卷可
    稽，核與在場之證人邱宗平於警訊時所供相符；（二）經本院傳訊證人乙○○到
    庭復明確供稱：「該警示燈經被告揮倒之後，我們將警示燈蓋上頭罩後，後來又
    有攜帶該警示燈出勤發覺已經不能使用，日前曾經將該燈拆開修理才發覺燈頭下
    接之電路板已經破裂毀損不堪使用。」等語（參本院八十九年十月二十六日調查
    筆錄），是為被告所毀損當時置於派出所內之警示燈，係供警方出勤時用以維護
    交通之用，乃公務員職務上所掌管之物品；而該警示燈因遭被告揮拳擊倒致損壞
    之情，堪以認定；（三）又依被告於警訊時之供述與證人乙○○之報告書所載，
    被告於警方到達現場後顯已明知乙○○係警方人員，猶對乙○○辱罵三字經；而
    被告為警方帶回派出所後，既已明知置身在派出所內，竟仍揮拳對派出所內之警
    示燈施損毀行為；繼之被告於接受警方訊問時（八十九年八月十一日二時三十分
    許），亦尚能為拒絕夜間訊問之表示（參警訊卷第一頁正面）等情觀之，足見被
    告當時意識仍清醒且能明白辨識其所辱罵對象係警員、所置身之客觀環境係派出
    所等情，而其既能於警訊時表示拒絕夜間訊問以維護自己權利，從而，縱被告於
    為前開辱罵、損壞行為前確有飲酒之情，亦無從認被告之意識狀態已因飲酒致生
    精神耗弱或心神喪失而有無法判斷、承擔其刑責之情狀，被告事後以酒醉為辯，
    無非僅欲藉酒卸責，殊無足取。此外，復有被告所毀損之警示燈照片二紙在卷可
    佐，事證已臻明確，被告犯行足以認定。
二、核被告所為，係犯刑法第一百四十條第一項前段之侮辱公務員罪及同法第一百三
    十八條之妨害職務上掌管之文書物品罪，被告所犯上開二罪間，犯意各別，行為
    互殊，應予分論併罰。爰審酌被告之素行、犯罪之動機、目的、手段、所生危害
    、犯後態度等一切情狀，量處如主文所示之刑，並定其應執行之刑，資以懲儆。
    又被告未曾受有期徒刑以上刑之宣告，有台灣高等法院被告全國前案紀錄表可憑
    ，其偶罹刑章，犯後亦已將該警示燈修復，有庭呈維修收據一紙在卷足稽，其經
    受此科刑教訓後，當益知戒慎，信無再犯之虞，本院認所宣告之刑以暫不執行為
    適當，爰併宣告緩刑五年，以勵自新。
據上論斷，應依刑事訴訟法第二百九十九條第一項前段，刑法第一百三十八條、第一
百四十條第一項前段、第五十一條第五款、第七十四條第一款，罰金罰鍰提高標準條
例第一條前段，判決如主文。
本案經檢察官林俊良到庭執行職務。
中      華      民      國    八十九    年    十二    月    十四    日
                                    臺灣嘉義地方法院刑事第一庭
                                        法  官  黃國益
右正本證明與原本無異。
如不服本判決，應於判決送達後十日內，向本院提出上訴狀。
                                        書記官  蔡金保
中      華      民      國    八十九    年    十二    月    十四    日
附錄法條：
刑法第一百三十八條
毀棄、損壞或隱匿公務員職務上掌管或委託第三人掌管之文書、圖畫、物品，或致令
不堪用者，處五年以下有期徒刑。
刑法第一百四十條
於公務員依法執行職務時當場侮辱或對於其依法執行之職務公然侮辱者，處六月以下
有期徒刑、拘役或一百元以下罰金。
對於公署公然侮辱者亦同。


司法院資訊處製作；財團法人民間司法改革基金會備份。
